【裁判字號】    97,抗,358
【裁判日期】    970423
【裁判案由】    選派清算人
【裁判全文】
臺灣臺北地方法院民事裁定               97年度抗字第358號
抗  告  人  艾波比股份有限公司
法定代理人  甲○○
上列抗告人因聲請選派艾柏比環境科技股份有限公司清算人事件
，對於民國97年3月7日本院所為之97年度司字第126號裁定提起
抗告，本院裁定如下：
    主  文
抗告駁回。
抗告程序費用新台幣壹仟元由抗告人負擔。
    理  由
一、按公司之清算，以董事為清算人，但本法或章程另有規定或
    股東會另選清算人時，不在此限，不能依前項之規定定清算
    人時，法院得因利害關係人之聲請，選派清算人，此觀公司
    法第322條自明。準此，公司必於全體董事不能擔任或公司
    章程未訂定或股東會未另選清算人時，法院始得因利害關係
    人之聲請選派清算人，上開意旨，有最高法院93年度台上字
    第2396號判決可供參照。
二、抗告意旨略以：
  (一)抗告人艾波比股份有限公司（下稱艾波比公司）係艾柏比環
    境科技股份有限公司（下稱艾柏比公司）之主要股東，持股
    比率達99.96%。艾柏比公司前經股東會決議解散，選任魏斯
    特為清算人，經法院准予備查在案，嗣魏斯特因故辭任，艾
    柏比公司原監察人范思維先生又辭去職務，故依公司法第32
    2條第2項規定，向原審法院聲請選派清算人，遭原審法院駁
    回聲請。
  (二)原裁定係以艾波比公司得報經主管機關許可，自行召集股東
    會，以選任清算人，毋須依公司法第322條第2項規定聲請法
    院選派清算人等語，駁回聲請。嗣抗告人於96年12月12日向
    公司登記主管機關台北市政府申請自行召集艾柏比股東會許
    可，惟業經台北市政府以97年1月9日府產業商字第09693513
    010號函，駁回申請人之申請在案。
  (三)是抗告人之公司章程既未明訂清算人，原經股東會選任之清
    算人又因故辭任，以致該公司無法召集股東會重新選任清算
    人，鑑於清算公司之董事業務執行權已消滅，且原任董事歐
    考特及考克思之聯繫作業上，確有困難，無法自行召集股東
    會，故向法院聲請選派清算人自有必要，原審不察而駁回抗
    告人之聲請即為不當，爰請求廢棄原裁定，准許選派清算人
    云云。
三、經查：艾柏比公司之董事除魏斯特、監察人范思維外, 尚有
    董事歐考特、考克思，有艾柏比公司變更登記表卷內可徵，
    抗告人陳雖稱歐考特及考克思之聯繫作業上，確有困難云云
    。惟查：
    (一)依照公司法第322條第1項之規定，公司之清算，以董事為
      清算人。如原任清算人之董事辭任，自應由其餘之董事接
      任清算人，此乃依法條文義所為之必然解釋。聲請人雖陳
      稱董事歐考特、考克思聯繫作業上，有其實務之困難云云
      。然而，該等董事是否真有聯繫困難的情事，聲請人未提
      出任何資料供本院參酌，聲請人所言是否屬實，已有疑問
      。
    (二)況且，聯繫上有其困難，尚與該公司所有董事有不能執行
      職務而不能擔任清算人之情形仍有不同。自與全體董事均
      不能擔任或公司章程未訂定或股東會未另選清算人時，法
      院始得因利害關係人之聲請選派清算人等情形，有所不同
      。
    (三)從而，聲請人依公司法第三百二十二條第二項規定，請求
      法院選派清算人，該公司既尚有其他董事存在，本院97年
      度司字第126號裁定駁回其聲請，並無違誤，抗告人之抗
      告為無理由，應予駁回。
四、據上論結，本件抗告為無理由，依非訟事件法第46條、第21
    條第1項、第24條第1項、第495條之1第1項、第449條第1項
    ，裁定如主文。
中    華    民    國    97    年    4     月    23    日
                      民事第四庭審判長法  官
                                      法  官
                                      法  官
以上正本係照原本作成。
如不服本裁定，僅得於收受本裁定正本送達後10日內，以適用法
規顯有錯誤為理由，向本院提出再抗告狀，（須附繕本一份及繳
納再抗告裁判費新台幣1,000元），經本院許可後始可再抗告。
中    華    民    國    97    年    4     月    23    日
                                書記官  江虹儀


司法院資訊處製作；財團法人民間司法改革基金會備份。
